【裁判字號】    99,易,274
【裁判日期】    990224
【裁判案由】    詐欺
【裁判全文】
臺灣臺北地方法院刑事判決               99年度易字第274號
公  訴  人  臺灣臺北地方法院檢察署檢察官
被      告  甲○○
上列被告因詐欺案件，經檢察官提起公訴（98年度偵緝字第2713
號），被告於準備程序中就被訴事實為有罪之陳述，經本院合議
庭裁定改行簡式審判程序審理，判決如下：
    主  文
甲○○意圖為自己不法之所有，以詐術使人將本人之物交付，累
犯，處有期徒刑伍月，如易科罰金，以新台幣壹仟元折算壹日。
    事  實
一、甲○○前因幫助詐欺案件，經本院於民國94年4月11日以93
    年度易字第1685號刑事判決判處有期徒刑4月確定，於同年8
    月24日因易科罰金執行完畢。仍不知悔改，明知俗稱摩星鑽
    之人造碳矽石價值僅約真鑽之十分之一，竟與謝南生（所涉
    詐欺案件現於臺灣台南地方法院審理中）共同基於意圖為自
    己不法所有之犯意聯絡，先由謝南生取得以人造合成碳化矽
    石成分製成之摩星鑽1個，交由甲○○於98年4月20日下午4
    時許，至臺北市大安區○○○路○段339號乙○○所經營之「
    尚豪當鋪」，向店員偽稱為真鑽，致店員陷於錯誤，以相當
    於真鑽之價值受理質押，並交付5萬元予甲○○，得手與謝
    南生朋分花用。嗣因甲○○屆期未予贖回，乙○○將上開鑽
    石送請中國寶石顧問有限公司鑑定，鑑定結果為人造碳矽石
    （俗稱：摩星鑽），始知受騙。
二、案經乙○○訴由臺北縣政府警察局新店分局報請臺灣臺北地
    方法院檢察署檢察官偵查起訴。
    理  由
一、認定犯罪事實所根據的證據及理由：
（一）被告於本院審理時自白前揭犯罪事實等語明確（見99年2
      月8日準備程序筆錄第2頁）。
（二）證人即告訴人乙○○於偵訊中證述被告於98年4月20下午
      4時許，至其所經營之「尚豪當鋪」，持以合成碳化矽石
      成分製成之每只價值僅真鑽十分之一之摩星鑽，向店員偽
      稱為真鑽，致店員以相當於真鑽之價值受理質押，並交付
      5 萬元予被告，嗣經鑑定始發現非真鑽之詐騙經過等語明
      確（見98年度偵緝字第2713號卷第51頁以下）。
（三）復有當票1張、典當之鑽戒照片4張、中國寶石顧問有限公
      司鑑定書在卷可稽（見98年度偵字第14935號卷第13頁以
      下）。
（四）綜上，被告之自白核與事實相符，應堪採信。本案事證已
      臻明確，被告前揭犯行洵堪認定。
二、論罪科刑的理由：
（一）核被告所為，係犯刑法第339條第1項之詐欺取財罪。又被
      告與謝南生間就上開詐欺犯行，有犯意聯絡及行為分擔，
      應論以共同正犯。
（二）查被告有事實欄所載之犯罪前科執行情形，有臺灣高等法
      院被告全國前案紀錄表在卷可稽，其受有期徒刑執行完畢
      後，5年內故意再犯有期徒刑以上之本罪，為累犯，均應
      依刑法第47條第1項之規定，加重其刑。
（三）量刑理由之說明：
      爰審酌被告不思以己力賺取財物，明知持有之合成碳化矽
      石製成之鑽石價值不高，卻偽稱真鑽持向告訴人典當得款
      5萬元，迄今尚未賠償被害人全部之損失，且其前於97年
      間持摩星鑽典當詐騙，經法院於98年12月31日判處有期徒
      刑4月，有臺灣高等法院被告前案紀錄表在卷可稽，本應
      重懲，故起訴意旨求處2年有期徒刑，固非無見，惟念及
      被告犯後於審理時即坦承犯行，態度良好，併參酌其生活
      狀況、品行、犯罪之動機、目的、手段、所生危害等一切
      情狀，認起訴求刑尚嫌過重，有違罪刑相當原則，爰量處
      如主文所示之刑，並諭知易科罰金之折算標準，以資懲儆
      。
（四）至起訴意旨另請求依刑法第90條第1項之規定，令被告入
      勞動場所強制工作，以示懲戒等語，固非無見，惟按，強
      制工作之保安處分係對受處分人將來之危險性所為拘束其
      身體、自由等之處置，以達教化與治療之目的，為刑罰之
      補充制度，本諸法治國家保障人權之原理及刑法之保護作
      用，其法律規定之內容，應受比例原則之規範，使保安處
      分之宣告，與行為人所為行為之嚴重性，行為人所表現之
      危險性，及對行為人未來行為之期待性相當（司法院大
      法官會議釋字第471號解釋參照）。經查，查本件被告犯
      罪行為值得非難，自不可取，惟本院衡酌本案被告犯罪之
      情節尚非嚴重（本案僅一次詐騙行為，詐騙價值非鉅，至
      卷內並無被告其他詐欺犯行之證據，難以認定其確有其他
      詐欺犯行）、犯後之態度（被告犯後已能坦承犯行，態度
      尚稱良好），及被告前於66年間竊盜罪經法院判處10月有
      期徒刑、78年間因詐欺案經法院判處罰金、81年間因賭博
      案經法院判處罰金、因93年間因幫助詐欺案經法院判處有
      期徒刑4月、97年間持摩星鑽販賣詐欺經法院判處有期徒
      刑4月確定與執行之情形（有臺灣臺灣高等法院被告前案
      紀錄表在卷可按）、其行為之嚴重性、所表現之危險性及
      對於未來行為之期待性，依憲法比例原則之規範，認本件
      量處被告如主文所示之刑，已足收懲儆之效，尚難推認被
      告有犯罪之習慣因游蕩或懶惰成習而犯罪，故未達須以保
      安處分預防矯治之程度，尚無施以強制工作之必要，諒其
      服刑完畢後得以儘速投入社會正當工作，爰不併予宣告強
      制工作，併此敘明。
三、適用之法律：刑事訴訟法第273條之1、第299條第1項前段，
    刑法第28條、第339條第1項、第47條第1項、第41條第1項前
    段，刑法施行法第1條之1第1項、第2項前段，判決如主文。
本案經檢察官張世和到庭執行職務。
中    華    民    國    99    年    2     月    24    日
                  刑事第十一庭  法  官  顧正德
上正本證明與原本無異。
如不服本判決應於收受送達後10日內向本院提出上訴書狀，並應
敘述具體理由；其未敘述上訴理由者，應於上訴期間屆滿後20日
內向本院補提理由書（均須按他造當事人之人數附繕本）「切勿
逕送上級法院」。告訴人或被害人如對於本判決不服者，應具備
理由請求檢察官上訴，其上訴期間之計算係以檢察官收受判決正
本之日期為準。
                                書記官  郭錦賢
中    華    民    國    99    年    2     月    26    日
中華民國刑法第339條
（普通詐欺罪）
意圖為自己或第三人不法之所有，以詐術使人將本人或第三人之
物交付者，處 5 年以下有期徒刑、拘役或科或併科 1 千元以下
罰金。
以前項方法得財產上不法之利益或使第三人得之者，亦同。
前二項之未遂犯罰之。

司法院資訊處製作；財團法人民間司法改革基金會備份。
